
Nadanie nazw kolumnom i zgranie danych dotycz?cych o pogodzie.
```{r}
n <- c("id", "nazwa", "rok", "miesiac", "dzien", 
       "srednia_dobowa_temperatura", "status pomiaru TEMP", "?rednia dobowa wilgotno?? wzgl?dna[%]", "status pomiaru WLGS", "?rednia dobowa pr?dko?ci wiatru[m/s]", "Status pomiaru FWS", "?rednie dobowe zachmurzenie og?lne[oktanty]", "status pomiaru NOS")

files <- list.files(path = "C:/Users/51727/Desktop/licencjat/pogoda", pattern = "*.csv", full.names = TRUE)

pogodaDF <- data.frame()

for(i in 1:length(files)){
  a <- read.csv(file = files[i], header = F)
  pogodaDF <- rbind(pogodaDF,a)
}

names(pogodaDF) <- n

save(pogodaDF, file="pogoda.RData")

load("pogoda.RData")

```


install.packages("lubridate")
```{r}
library(dplyr)
library(lubridate)

pogodaDFs <- pogodaDF %>%
              mutate(data =make_date(rok,miesiac,dzien)) %>%
              select("id", "nazwa", "data", 
       "srednia_dobowa_temperatura", "status pomiaru TEMP", "?rednia dobowa wilgotno?? wzgl?dna[%]", "status pomiaru WLGS", "?rednia dobowa pr?dko?ci wiatru[m/s]", "Status pomiaru FWS", "?rednie dobowe zachmurzenie og?lne[oktanty]", "status pomiaru NOS")

#pogodaDFsnumeric <- pogodaDFs %>% mutate(as.integer(rok))
summary(pogodaDFs)
```

Pogoda dla Warszawy

```{r}
colnames(pogodaDFs,do.NULL = TRUE,prefix = "col") 
pogodaWarszawa <- pogodaDFs %>% filter(nazwa=='WARSZAWA-BIELANY'|                                                        nazwa=='WARSZAWA-FILTRY'|
                                       nazwa=='WARSZAWA-BABICE'|
                                       nazwa=='WARSZAWA-OBSERWATORIUM II')
```
```{r}
library(dplyr)
library(ggplot2)
pogodaWarszawa <- janitor::clean_names(pogodaWarszawa)

pogodaWarszawa %>%
  filter(nazwa == "WARSZAWA-BIELANY") %>%
ggplot(aes(x=data,y=srednia_dobowa_temperatura))+geom_point()
```



```{r}
pogodaWarszawa <- janitor::clean_names(pogodaWarszawa)
pogodaWarszawa %>%
  filter(nazwa == "WARSZAWA-BIELANY") %>%
ggplot(aes(x=data,y=rednia_dobowa_wilgotno_wzgl_dna_percent))+geom_point()

```

```{r}
pogodaWarszawa %>%
  filter(nazwa == "WARSZAWA-BIELANY") %>%
ggplot(aes(x=data,y=rednia_dobowa_pr_dko_ci_wiatru_m_s))+geom_point()

```
```{r}
Wyznaczenie linii wielomianu dla pogody
```{r}
library(stats)
library(splines)
library(dplyr)
library(grid)
library(tibble)
library(ggplot2)
library(modelr)
library(tidyverse)
library(tidyr)

temperatura <- pogodaWarszawa %>% select(x=data,y=srednia_dobowa_temperatura)

mod1 <-lm(y ~ ns(x, df=1), data=temperatura)
mod2 <-lm(y ~ ns(x, 2), data=temperatura)
mod3 <-lm(y ~ ns(x, 3), data=temperatura)
mod4 <-lm(y ~ ns(x, 4), data=temperatura)
mod5 <-lm(y ~ ns(x, df=25), data=temperatura)

grid <- temperatura %>% 
  data_grid(x = seq_range(x, n=50,expand = 0.1)) %>%
  gather_predictions(mod1,mod2,mod3,mod4,mod5, .pred = "y")

ggplot(temperatura, aes(x,y)) + 
  geom_point() +
  geom_line(data = grid,color ="red") + 
  facet_wrap(~ model)

```
```


