---
title: "R Notebook"
output: html_notebook
---


```{r}
library(ggplot2)
library(tidyr)
library(dplyr)
library(lubridate)

library(readxl)
library(ggpubr)
library(scales)
library(cowplot)
library(VIM)
library(mlr)

```
Nadanie nazw kolumnom i załadowanie danych z folderu pogoda.
```{r}
n <- c("id", "nazwa", "rok", "miesiac", "dzien", 
       "srednia_dobowa_temperatura", "status pomiaru TEMP", "?rednia dobowa wilgotno?? wzgl?dna[%]", "status pomiaru WLGS", "?rednia dobowa pr?dko?ci wiatru[m/s]", "Status pomiaru FWS", "?rednie dobowe zachmurzenie og?lne[oktanty]", "status pomiaru NOS")

files <- list.files(path = "C:/Users/51727/Desktop/licencjat/pogoda", pattern = "*.csv", full.names = TRUE)

pogodaDF <- data.frame()

for(i in 1:length(files)){
  a <- read.csv(file = files[i], header = F)
  pogodaDF <- rbind(pogodaDF,a)
}

names(pogodaDF) <- n

save(pogodaDF, file="pogoda.RData")

load("pogoda.RData")

```
wczytanie danych z zapisanego wcześniej pliku "pogoda.Rdata"
```{r}

load("pogoda.RData")

pogodaDF <- janitor::clean_names(pogodaDF)

pogoda_wawa <- pogodaDF %>%
  filter(nazwa == "WARSZAWA-BIELANY") %>%
  mutate(czas=paste(rok,miesiac,dzien, sep="-"),
         czas=ymd(czas)) %>%
  select(czas, temp=srednia_dobowa_temperatura,    wilgotnosc=rednia_dobowa_wilgotno_wzgl_dna_percent, wiatr=rednia_dobowa_pr_dko_ci_wiatru_m_s, chmury=rednie_dobowe_zachmurzenie_og_lne_oktanty)

summary(pogoda_wawa)
```

wczytywanie danych
```{r}
pyly <- read_excel("C:/Users/51727/Desktop/licencjat/DanePyly2013-2017.xlsx") %>%                       mutate(czas=as_date(czas)) %>%                                                      select(czas,MzWarTolstojPM10_24g,MzWarKondratPM25_24g)
head(pyly)
colnames(pyly,do.NULL = TRUE,prefix = "col") 
library(lubridate)
pogoda_pyly <- inner_join(pogoda_wawa, pyly)

```

imputacja danych dla pyłów

```{r}
library(VIM)
pogoda_pyly_imp <- kNN(data = pogoda_pyly, 
                 variable = c("MzWarKondratPM25_24g", "MzWarTolstojPM10_24g"), 
                 k = 20, 
                 numFun = median, 
                 dist_var = c("temp", "wilgotnosc", "wiatr", "chmury", "MzWarKondratPM25_24g",  "MzWarTolstojPM10_24g"))

summary(pogoda_pyly_imp)
```
Tworzenie wykresów pogody wraz z zapisem pliku do formatu jpg
```{r}

temperatura <- ggplot(pogoda_pyly_imp, aes(x=czas,y=temp))+
  geom_point()+
  labs(x="Czas",y="Temperatura [°C]",title = "temperatura")+
  theme_bw()+
  scale_x_date(breaks = pretty_breaks(6))

wiatr <- ggplot(pogoda_pyly_imp, aes(x=czas,y=wiatr))+
  geom_point()+
  labs(x="Czas",y="Prędkość wiatru [m/s]", title = "Prędkość wiatru")+
  theme_bw()+
  scale_x_date(breaks = pretty_breaks(6))

zachmurzenie <- ggplot(pogoda_pyly_imp, aes(x=czas,y=chmury))+
  geom_point()+
  labs(x="Czas",y="Zachmurzenie ogólne [oktanty]",title = "Zachmurzenie")+
  theme_bw()+
  scale_x_date(breaks = pretty_breaks(6))

wilgotnosc <-  ggplot(pogoda_pyly_imp, aes(x=czas,y=wilgotnosc))+
  geom_point()+
  labs(x="Czas",y="Wilgotność wzgledna [%]",title = "Wilgotność")+
  theme_bw()+
  scale_x_date(breaks = pretty_breaks(6))

laczenie<- plot_grid(temperatura,wiatr,zachmurzenie,labels = "AUTO")

arrange <-ggarrange(temperatura,wiatr,wilgotnosc,zachmurzenie,ncol=2,nrow=2)
arrange
ggsave("warunki.jpg",arrange)
```


Dodanie opóźnień dla pyłów(opóźnienie równe 1)
```{r}
pogoda_pyly_imp <- pogoda_pyly_imp %>%
  rename(pm25=MzWarKondratPM25_24g,
         pm10=MzWarTolstojPM10_24g) %>%
  mutate(lag_pm25=lag(pm25),
         lag_pm10=lag(pm10)) %>%
  filter(!is.na(lag_pm25)) %>%
  #select(c(1:6,9,12:13)) %>%
  arrange(czas)
pogoda_pyly_imp
summary(pogoda_pyly_imp)
```
Rysowanie histogramów
```{r}
#jpeg(filename ="histogram_pm25.jpeg")

#hist(pogoda_pyly_imp$pm10,xlab="Wielkość pyłu PM10",main = "",ylab = "Częstość",freq = TRUE,breaks = 20,col = "blue",cex.axis=1)

#hist(pogoda_pyly_imp$pm25,xlab="Wielkość pyłu PM25",main = "",ylab = "Częstość",freq = TRUE,breaks = 40,col = "blue",cex.axis=1)
histogram_pm10 <- ggplot(data= pogoda_pyly_imp)+
  geom_histogram(mapping = aes(x=pm10),breaks =seq(0,150,
                                      by=5),fill="blue",col="black")+
  labs(x="Wielkość pyłu PM10",y="Częstość")+
  theme_bw()+
  scale_x_continuous(breaks=seq(0,150,by=10))

histogram_pm25 <- ggplot(data= pogoda_pyly_imp,origin=5)+
  geom_histogram(mapping = aes(x=pm25),breaks =seq(0,150,
                                              by=5),fill="blue",col="black")+
  labs(x="Wielkość pyłu PM25",y="Częstość")+
  theme_bw()+
  scale_x_continuous(breaks=seq(0,150,by=10))
plot(histogram_pm10)
ggsave("histogram_pm10.jpg")
plot(histogram_pm25)
ggsave("histogram_pm25.jpg")

```
Dni tygodnia
```{r}
pogoda_pyly_imp <- pogoda_pyly_imp %>% mutate(dzien_tygodnia=weekdays(czas),czyWeekend=ifelse(dzien_tygodnia=="sobota"|dzien_tygodnia=="niedziela",TRUE,FALSE))
summary(pogoda_pyly_imp)

```
dodanie informacji o porze roku
```{r}


pora <- function(czas){
    sapply(pogoda_pyly_imp$czas, function(x) 
      if(month(x)==3 & day(x)>20) "wiosna" 
      else if(month(x)>3 & month(x)<6) "wiosna"
      else if(month(x)==6 & day(x)<=21) "wiosna"
      else if(month(x)==6 & day(x)>21) "lato"
      else if(month(x)>6 & month(x)<9) "lato"
      else if(month(x)==9 & day(x)<=22) "lato"
      else if(month(x)==9 & day(x)>22) "jesien"
      else if(month(x)>9 & month(x)<12) "jesien"
      else if(month(x)==12 & day(x)<=21) "jesien"
      else "zima")
}


pogoda_pyly_imp <- mutate(pogoda_pyly_imp,pora_roku=pora(czas))

pogoda_pyly_imp

```


podział danych na dane trenujące i testowe
```{r}
train <- pogoda_pyly_imp %>%
  filter(czas <= "2017-12-03") %>%
  arrange(czas)

summary(train)

test <- pogoda_pyly_imp %>%
  filter(czas > "2017-12-03", czas < "2017-12-11") %>%
  arrange(czas)

summary(test)
```
liczba przekroczeń dla pm10 i PM2,5
```{r}
przekroczenia_pm10 <- pogoda_pyly_imp %>% filter(pm10>=50) %>%
                      arrange(czas)
przekroczenia_pm10

przekroczenia_pm25 <- pogoda_pyly_imp %>% filter(pm25>25) %>%
                      arrange(czas)
przekroczenia_pm25

```

Przebieg rzeczywistych wartości w czasie wraz z dopuszczalną wartością pyłu w powietrzu
```{r}
ggplot(data=pogoda_pyly_imp, aes(x=czas,y=pm25))+geom_point(col="blue")+
  labs(x="Czas",y="PM2,5 [µg]")+
  theme_bw()+
  theme(axis.title=element_text(size=20,face="bold"),
        axis.text.x = element_text(face="bold", 
                           size=14),
        axis.text.y = element_text(face="bold",  
                           size=14))+
  geom_hline(yintercept=25,color="red",size=1)+
  scale_x_date(breaks = pretty_breaks(6))
ggsave("pm25.jpg")
ggplot(data=pogoda_pyly_imp, aes(x=czas,y=pm10))+geom_point(col="blue")+
  labs(x="Czas",y="PM10 [µg]")+
  theme_bw()+
  theme(axis.title=element_text(size=20,face="bold"),
        axis.text.x = element_text(face="bold", 
                           size=14),
        axis.text.y = element_text(face="bold", 
                           size=14),
        axis.ticks.x = element_line())+
  geom_hline(yintercept=50,color="red",size=1)+
  scale_fill_manual(name = "Type", values = c("pm10" = "red"))+
  scale_x_date(breaks = pretty_breaks(6))
ggsave("pm10.jpg")
```
model pm25 HW
```{r}
train_hwpm25 <- ts(train$pm25, start = c(2013,1), frequency = 365)

model_hwpm25 <- HoltWinters(train_hwpm25)
model_hwpm25

plot(model_hwpm25,xlab="Czas",ylab="Wartość pyłu PM2,5 [µg]",main="")

plot(decompose(train_hwpm25))

fitted <- as.numeric(model_hwpm25$fitted[,1])
train_14 <- train$pm25[-c(1:365)]

train$pm25_hwpm25 <- c(rep(NA, 365), fitted)
train$pm25_hwpm25
# blędy prognoz - dane treningowe
me_hwpm25 <- mean(fitted-train_14)
me_hwpm25
mape_hwpm25 <- mean(abs(fitted-train_14)/train_14)
mape_hwpm25
# 14,60
rmse_hwpm25 <-sqrt(mean((fitted-train_14)^2))
rmse_hwpm25







plot(train$pm25_hwpm25)
# dane trenujące

# 13,45
sqrt(mean((fitted-train_14)^2))


# prognoza na okres 7 następnych dni plus wykres w porównaniu z wartościami rzeczywistymi
pred <- predict(model_hwpm25, n.ahead = 7)
pred
xi <- test$czas
yi <- as.data.frame(pred)
yi
predi <- data.frame(xi,y1=yi,y2=test$pm25)
predi

# dane testowe

me_hwpm25test <- mean(as.numeric(pred)-test$pm25)
me_hwpm25test
mape_hwpm25test <- mean(abs(as.numeric(pred)-test$pm25)/test$pm25)
mape_hwpm25test
# 14,60
rmse_hwpm25test <-sqrt(mean((as.numeric(pred)-test$pm25)^2))
rmse_hwpm25test

# dane testujące
plot(model_hwpm25,pred)

hwpm25_wykres <- ggplot(predi,aes(x=xi,y=wartosc,color = variable))+
  geom_point(aes(y=fit,col="Prognoza"))+
  geom_point(aes(y=y2, col="Dane rzeczywiste"))+
  theme_bw()+
  labs(x="Czas",y="Wartość pyłu PM2,5 [µg]",color="Zmienna")+
  scale_x_date(breaks = pretty_breaks(6))+
  expand_limits(y=c(0,50))
hwpm25_wykres
#ggsave("hwpm25_wykres.jpg", hwpm25_wykres, height=3)


```

HW treningowe pm25+ wartości rzeczywiste
```{r}

hw_pm25 <- train %>%
  select(czas, pm25, pm25_hwpm25) %>%
  ggplot(aes(x=czas,y=wartosc, color=variable)) + 
  geom_point(aes(y=pm25,col="Dane rzeczywiste"))+
  geom_point(aes(y=pm25_hwpm25, col="Prognoza H-W"))+
  scale_x_date(breaks = pretty_breaks(6))+
  labs(x="Czas", y = "Wartość pyłu PM2,5 [µg]", color = "Zmienna")+
  theme_bw()
hw_pm25
ggsave("hw_pm25.jpg",hw_pm25,height = 3)
```

model pm10 HW
```{r}
train_hwpm10 <- ts(train$pm10, start = c(2013,1), frequency = 365)

model_hwpm10 <- HoltWinters(train_hwpm10)
model_hwpm10
plot(model_hwpm10,xlab="Czas",ylab="Wartość pyłu PM10 [µg]",main="")

plot(decompose(train_hwpm10))

fitted <- as.numeric(model_hwpm10$fitted[,1])
train_14 <- train$pm10[-c(1:365)]

train$pm10_hwpm10 <- c(rep(NA, 365), fitted)
# dane trenujące

me_hwpm10 <- mean(fitted-train_14)
me_hwpm10
mape_hwpm10 <- mean(abs(fitted-train_14)/train_14)
mape_hwpm10
# 14,60
rmse_hwpm10 <-sqrt(mean((fitted-train_14)^2))
rmse_hwpm10


# dane testujące

me_hwpm10test <- mean(as.numeric(pred)-test$pm10)
me_hwpm10test
mape_hwpm10test <- mean(abs(as.numeric(pred)-test$pm10)/test$pm10)
mape_hwpm10test
rmse_hwpm10test <-sqrt(mean((as.numeric(pred)-test$pm10)^2))
rmse_hwpm10test


rmse_hwpm10 <-sqrt(mean((fitted-train_14)^2))
rmse_hwpm10
pred <- predict(model_hwpm10, n.ahead = 7)
pred
xi <- test$czas
yi <- as.data.frame(pred)
pred
predict <- data.frame(xi,y1=yi,y2=test$pm10)
predict

hwpm10_wykres <- ggplot(predict,aes(x=xi,y=wartosc,color = variable))+
  geom_point(aes(y=fit,col="Prognoza"))+
  geom_point(aes(y=y2, col="Dane rzeczywiste"))+
  theme_bw()+
  labs(x="Czas",y="Wartość pyłu PM10 [µg]",color="Zmienna")+
  scale_x_date(breaks = pretty_breaks(6))+
  expand_limits(y=c(0,50))
hwpm10_wykres
ggsave("hwpm10_wykres.jpg", hwpm10_wykres, height = 3)

# 16,15
sqrt(mean((as.numeric(pred)-test$pm10)^2))
```
HW treningowe pm10
```{r}
hw_pm10 <- train %>%
  select(czas, pm10, pm10_hwpm10) %>%
  ggplot(aes(x=czas,y=wartosc, color=variable)) + 
  geom_point(aes(y=pm10,col="Dane rzeczywiste"))+
  geom_point(aes(y=pm10_hwpm10, col="Prognoza H-W"))+
  scale_x_date(breaks = pretty_breaks(6))+
  labs(x="Czas", y = "Wartość pyłu PM10 [µg]", color = "Zmienna")+
  theme_bw()
hw_pm10
#ggsave("hw_pm10.jpg",hw_pm10,height = 3)
```


model kknn dla pm2.5

```{r}

pm25finding_k_train <- NULL
pm25finding_k_test <-NULL
#install.packages("kknn")
  #chyba najlepiej tempp+wiatr+lag_pm25
dane <- model.frame(pm25 ~ temp  +chmury + wiatr  + lag_pm25 , data = train)

task <- makeRegrTask(data = dane, target = "pm25")
task

for(K in c(1:30)){
  print(paste("K=",K))
# petla po to by wyznaczyc optymalna wartosc k, w miejsce K należy wprowadzic 6
lrn <- makeLearner("regr.kknn", k = K)
lrn

mod <- train(lrn, task)
mod

dane_train <- predict(mod, task)

dane_test <- predict(mod, newdata = test)

test$pm25_kknn <- dane_test$data$response

train$pm25_kknn <- dane_train$data$response

# dane treningowe
me_kknnpm25 <- mean(dane_train$data$response-dane_train$data$truth)
me_kknnpm25
mape_kknnpm25 <- mean(abs(dane_train$data$response-dane_train$data$truth)/dane_train$data$truth)
mape_kknnpm25
# 14,60
rmse_kknnpm25 <-sqrt(mean((dane_train$data$response-dane_train$data$truth)^2))
rmse_kknnpm25


# dane testujące

me_kknnpm25test <- mean(test$pm25_kknn-test$pm25)
me_kknnpm25test
mape_kknnpm25test <- mean(abs(test$pm25_kknn-test$pm25)/test$pm25)
mape_kknnpm25test
# 14,60
rmse_kknnpm25test <-sqrt(mean((test$pm25_kknn-test$pm25)^2))
rmse_kknnpm25test









rmse_train <- sqrt(mean((dane_train$data$response-dane_train$data$truth)^2))
rmse_train 
rmse_test <- sqrt(mean((test$pm25_kknn-test$pm25)^2))
rmse_test
# rmse
pm25finding_k_train <- pm25finding_k_train %>% rbind(rmse_train)
pm25finding_k_train

pm25finding_k_test <- pm25finding_k_test %>% rbind(rmse_test)
pm25finding_k_test
# dla k = 10, rmse = 8,14
# dla k = 7, rmse = 7,40
# dla k = 8, rmse = 7.697191 
print(paste("rmse dla treningu: ",sqrt(mean((dane_train$data$response-dane_train$data$truth)^2))))

# dla k = 10, rmse = 8,37
# dla k = 7, rmse = 8,25
# dla k = 8 , rmse 8.147567 
print(paste("rmse dla testu: ",sqrt(mean((test$pm25_kknn-test$pm25)^2))))
}
pm25finding_k <- data.frame(K=c(1:30),RMSE_treningowe=pm25finding_k_train,RMSE_testowe=pm25finding_k_test)
pm25finding_k
#najlepsze  k = 6 rmse  7.07123 rmse_testowe	7.207617
znajdywanieKpm25 <- ggplot(pm25finding_k, aes(K,y=wartosc, color=variable))+
  geom_point(aes(y=RMSE_treningowe,col = "Zbiór treningowy"))+
  geom_point(aes(y=RMSE_testowe,col = "Zbiór testowy"))+
  labs(y="RMSE",color="Typ danych")+
  theme_bw()
znajdywanieKpm25

ggsave("znajdywanieKpm25.jpg",znajdywanieKpm25)
```

Schodzenie sie wartości do punktu przecięcia dla pm25.


#treningowe kknn pm25
```{r}

wykres_trainkknpm25 <- train %>%
  select(czas, pm25, pm25_hwpm25, pm25_kknn) %>%
  ggplot(aes(x=czas,y=wartosc, color=variable)) + 
  geom_point(aes(y=pm25,col="Dane rzeczywiste"))+
  geom_point(aes(y=pm25_kknn, col="Prognoza kknn"))+
  scale_x_date(breaks = pretty_breaks(6))+
  labs(x="Czas", y = "Wartość pyłu PM2,5 [µg]", color = "Zmienna")+
  theme_bw()
wykres_trainkknpm25
ggsave("wykres_trainkknpm25.jpg",wykres_trainkknpm25,height = 3)
```


#porównanie treningowych PM25


```{r}
wykres_trainpm25 <- train %>%
  select(czas, pm25, pm25_hwpm25, pm25_kknn) %>%
  ggplot(aes(x=czas,y=wartosc, color=variable)) + 
  geom_point(aes(y=pm25,col="Dane rzeczywiste"))+
  geom_point(aes(y=pm25_hwpm25, col="Prognoza H-W"))+
  geom_point(aes(y=pm25_kknn, col="Prognoza kknn"))+
  scale_x_date(breaks = pretty_breaks(6))+
  labs(x="Czas", y = "Wartość pyłu PM2,5 [µg]", color = "Zmienna")+
  theme_bw()
wykres_trainpm25
ggsave("PorownaniePM25.jpg",wykres_trainpm25,height = 3)
```


# testowe kknn PM25




Porównanie testowych PM25


wykres dla porównania testów pm25
```{r}
test <- test %>% mutate (pm25_hw=predi$fit)
wykres_testpm25 <- test %>%
  select(czas, pm25, pm25_hw, pm25_kknn) %>%
  ggplot(aes(x=czas,y=wartosc, color=variable)) + 
  geom_point(aes(y=pm25,col="Dane rzeczywiste"))+
  geom_point(aes(y=pm25_hw, col="Prognoza H-W"))+
  geom_point(aes(y=pm25_kknn, col="Prognoza kknn"))+
  scale_x_date(breaks = pretty_breaks(6))+
  labs(x="Czas", y = "Wartość pyłu PM2,5 [µg]", color = "Zmienna")+
  theme_bw()
wykres_testpm25
ggsave("Porownanie_test_pm25.jpg",wykres_testpm25, height = 3)
```
```{r}

wykres_testpm25 <- test %>%
  select(czas, pm25, pm25_hw, pm25_kknn) %>%
  ggplot(aes(x=czas,y=wartosc, color=variable)) + 
  geom_point(aes(y=pm25,col="Dane rzeczywiste"))+
  geom_point(aes(y=pm25_kknn, col="Prognoza kknn"))+
  scale_x_date(breaks = pretty_breaks(6))+
  labs(x="Czas", y = "Wartość pyłu PM2,5 [µg]", color = "Zmienna")+
  theme_bw()
wykres_testpm25
ggsave("wykres_testkknpm25.jpg",wykres_testpm25, height = 3) 
```




pył pm10

```{r}

dane <- model.frame(pm10 ~ temp + wiatr +chmury  +lag_pm10 , data = train)

task <- makeRegrTask(data = dane, target = "pm10")
task

pm10finding_k_train <- NULL
pm10finding_k_test <-NULL
for(K in c(1:30)){
  print(paste("K=",K))
lrn <- makeLearner("regr.kknn", k = K)
lrn

mod <- train(lrn, task)
mod

dane_train <- predict(mod, task)

dane_test <- predict(mod, newdata = test)

test$pm10_kknn <- dane_test$data$response

train$pm10_kknn <- dane_train$data$response
train
#tworzenie porownania



me_kknnpm10 <- mean(dane_train$data$response-dane_train$data$truth)
me_kknnpm10
mape_kknnpm10 <- mean(abs(dane_train$data$response-dane_train$data$truth)/dane_train$data$truth)
mape_kknnpm10
# 14,60
rmse_kknnpm10 <-sqrt(mean((dane_train$data$response-dane_train$data$truth)^2))
rmse_kknnpm10


# dane testujące

me_kknnpm10test <- mean(test$pm10_kknn-test$pm10)
me_kknnpm10test
mape_kknnpm10test <- mean(abs(test$pm10_kknn-test$pm10)/test$pm10)
mape_kknnpm10test
# 14,60
rmse_kknnpm10test <-sqrt(mean((test$pm10_kknn-test$pm10)^2))
rmse_kknnpm10test

sqrt(mean((dane_train$data$response-dane_train$data$truth)^2))

rmse_train <- sqrt(mean((dane_train$data$response-dane_train$data$truth)^2))
rmse_train 
rmse_test <- sqrt(mean((test$pm10_kknn-test$pm10)^2))
rmse_test


pm10finding_k_train <- pm10finding_k_train %>% rbind(rmse_train)
pm10finding_k_train

pm10finding_k_test <- pm10finding_k_test %>% rbind(rmse_test)
pm10finding_k_test
#k=2  3.119478   9.184205
#k=3  5.230348   7.237597
#k=4  6.387116   6.325172 naajlepszy wynik
#k=5  7.174525   6.182178 
#k=6  7.741089   6.228524 
#k=7  8.160068    6.24975
#k=8  8.490508   6.355869
#k=9  8.76179     6.583999
#k=10 8.986012   6.852119
print(paste("rmse dla treningu: ",sqrt(mean((dane_train$data$response-dane_train$data$truth)^2))))

# dla k = 10, rmse = 8,37
# dla k = 7, rmse = 8,25
# dla k = 8 , rmse 8.147567 najlepsze
print(paste("rmse dla testu: ",sqrt(mean((test$pm10_kknn-test$pm10)^2))))
}
pm10finding_k <- data.frame(K=c(1:30),RMSE_treningowe=pm10finding_k_train,RMSE_testowe=pm10finding_k_test)
pm10finding_k
znajdywanieKpm10 <-ggplot(pm10finding_k, aes(K,y=wartosc, color=variable))+
  geom_point(aes(y=RMSE_treningowe,col = "Zbiór treningowy"))+
  geom_point(aes(y=RMSE_testowe,col = "Zbiór testowy"))+
  labs(y="RMSE",color="Typ danych")+
  theme_bw()
znajdywanieKpm10
ggsave("znajdywanieKpm10.jpg",znajdywanieKpm10,height = 3)
```

```{r}
ggplot(pm10finding_k, aes(K,y=wartosc, color=variable))+
  geom_point(aes(y=RMSE_treningowe,col = "Rmse_treningowe"))+
  geom_point(aes(y=RMSE_testowe,col = "Rmse_testowe"))
```




wykres dane treningowe rzeczywiste i knn PM10 

```{r}
wykres_trainpm10 <- train %>%
  select(czas, pm10, pm10_hwpm10, pm10_kknn) %>%
  ggplot(aes(x=czas,y=wartosc, color=variable)) + 
  geom_point(aes(y=pm10,col="Dane rzeczywiste"))+
  geom_point(aes(y=pm10_kknn, col="Prognoza kknn"))+
  scale_x_date(breaks = pretty_breaks(6))+
  labs(x="Czas", y = "Wartość pyłu PM10 [µg]", color = "Zmienna")+
  theme_bw()
wykres_trainpm10
ggsave("wykres_trainkknPM10.jpg",wykres_trainpm10,height = 3)
```

wykres dane treningowe porównanie PM10
```{r}
PorownaniePM10 <- train %>% 
  select(czas, pm10, pm10_hwpm10, pm10_kknn) %>%
  ggplot(aes(x=czas,y=wartosc, color=variable)) + 
  geom_point(aes(y=pm10,col="Dane rzeczywiste"))+
  geom_point(aes(y=pm10_hwpm10, col="Prognoza H-W"))+
  geom_point(aes(y=pm10_kknn, col="Prognoza kknn"))+
  scale_x_date(breaks = pretty_breaks(6))+
  labs(x="Czas", y = "Wartość pyłu PM10 [µg]", color = "Zmienna")+
  theme_bw()
PorownaniePM10

ggsave("PorownaniePM10.jpg",PorownaniePM10, height = 3)
```



wykres dane testowe rzeczywiste, hw i knn PM10 
```{r}

test %>% mutate(pm10_hw = predict$fit)
wykres_train <- test %>% mutate(pm10_hw = predict$fit) %>%
  select(czas, pm10, pm10_hw, pm10_kknn) %>%
  ggplot(aes(x=czas,y=wartosc, color=variable)) + 
  geom_point(aes(y=pm10,col="Dane rzeczywiste"))+
  geom_point(aes(y=pm10_kknn, col="Prognoza kknn"))+
  geom_point(aes(y=pm10_hw,col="Dane hw"))+
  scale_x_date(breaks = pretty_breaks(6))+
  labs(x="Czas", y = "Wartość pyłu PM10 [µg]", color = "Zmienna")+
  theme_bw()
wykres_train
ggsave("wykres_train_kknnPM10.jpg",wykres_train,height = 3)

```



















